【裁判字號】    97,易,1632
【裁判日期】    980225
【裁判案由】    詐欺
【裁判全文】
臺灣彰化地方法院刑事判決              97年度易字第1632號
公  訴  人  臺灣彰化地方法院檢察署檢察官
被      告  甲○○
選任辯護人  施廷勳律師
上列被告因詐欺案件，經檢察官提起公訴（九十七年度偵字第七
六一五號），及移送併案審理（臺灣彰化地方法院檢察署九十七
年度偵字第八五五五、九四一三號、臺灣新竹地方法院檢察署九
十七年度偵字第七三八八號、臺灣士林地方法院檢察署九十七年
度偵字第一三二五０號），本院判決如下：
    主  文
甲○○幫助意圖為自己不法之所有，以恐嚇使人將本人之物交付
，處有期徒刑肆月，如易科罰金，以新臺幣壹仟元折算壹日。
    事  實
一、甲○○明知個人於金融機構開立之帳戶關係本身之信用，具
    有一身專屬之性質，且現今金融機構開立帳戶使用並無特殊
    之條件與困難，而一般人均係使用自己之帳戶，如涉及使用
    他人之帳戶常與財產犯罪密切相關，且取得他人存摺之目的
    在於收取贓款及掩飾犯行使之不易遭人追查，其在能預見姓
    名年籍不詳之成年男子收受帳戶之目的係欲隱匿真實身分，
    以供犯罪集團進行詐欺或恐嚇取財犯罪使用，而其發生並不
    違背自己本意之情況下，因一時經濟窘迫，從報紙分類廣告
    得知可將金融機構開立之帳戶出租或出售牟利，竟基於幫助
    他人詐欺取財及恐嚇取財之不確定故意，於民國九十七年七
    月一日晚間某時，在彰化縣鹿港鎮天后宮前，以新台幣（下
    同）一萬五千元之代價，將其子女林０瑋、林０珊（均不知
    情）向中華郵政股份有限公司鹿港郵局（下稱鹿港郵局）所
    申辦之帳號00000000000000、000000
    00000000號帳戶之存摺各一本及提款卡各一張、林
    ０瑋向元大商業銀行鹿港分行（下稱元大商銀）所申辦之帳
    號000000000000號帳戶之存摺一本及晶片卡一
    張、林０珊向元大商業銀行鹿港分行所申辦帳號不詳之存摺
    一本及晶片卡一張及以本人名義向第一商業銀行鹿港分行（
    下稱第一商銀）申辦之帳號00000000000號帳戶
    之存摺一本及金融卡一張，交付予不詳姓名、年籍之成年男
    子，並告知密碼。嗣該不詳姓名、年籍之成年男子與其所屬
    之犯罪集團成員即意圖為自己不法之所有，以甲○○所交付
    之上開帳戶作為犯罪工具：
（一）於九十七年七月四日，在雅虎奇摩拍賣網站刊登拍賣復古
      折疊腳踏車之虛偽訊息，致丙○○於同日上網瀏覽後，陷
      於錯誤，而以三千元之價格下標，並依指示於同日十四時
      五十分，委由友人王婷儀匯款三千元至林０瑋所申辦之鹿
      港郵局帳戶內，旋遭提領一空。嗣因丙○○遲未收到該折
      疊腳踏車，且無法聯繫後，始知受騙。
（二）於九十七年七月四日，在雅虎奇摩拍賣網站刊登拍賣花蓮
      海洋公園門票之虛偽訊息，致丁○○於同日上網瀏覽後，
      陷於錯誤，而以一千三百三十元之價格下標購買二張門票
      ，並依指示於同日十七時二十五分，以網路ＡＴＭ之方式
      ，由其申設之中國信託商業銀行士林分行帳戶，將一千三
      百三十元匯入林０瑋所申辦之元大商銀帳戶內，旋遭提領
      一空。嗣因丁○○遲未收到門票，始知受騙。
（三）於九十七年七月五日十九時許，上開犯罪集團成員撥打電
      話予邱三雄，並於電話中揚言欲對其家人不利等語，因撥
      打電話之犯罪集團成員完全知悉邱三雄家人姓名及聯絡電
      話，致使邱三雄心生畏懼，乃依指示於同日二十三時三十
      二分，匯款三萬元至甲○○第一商銀帳戶內，旋遭提領一
      空。
（四）於九十七年七月六日，在雅虎奇摩拍賣網站刊登拍賣ＳＯ
      ＧＯ百貨公司禮卷之虛偽訊息，致乙○○於同日上網瀏覽
      後，陷於錯誤，而以一萬八千元之價格下標購買，並依指
      示於同日十六時五十五分，匯款一萬八千元至林０珊所申
      辦之鹿港郵局帳戶內，旋遭提領一空。嗣因乙○○遲未收
      到禮卷，始知受騙。
（五）於九十七年七月七日，在雅虎奇摩拍賣網站刊登拍賣花蓮
      海洋公園門票之虛偽訊息，致戊○○於同日上網瀏覽後，
      陷於錯誤，而以三千九百元之價格下標購買六張門票，並
      依指示於同日十三時三十分，匯款三千九百元至林０珊所
      申辦之鹿港郵局帳戶內，旋遭提領一空。嗣因戊○○遲未
      收到門票，始知受騙。
   嗣經丙○○、丁○○、邱三雄、乙○○、戊○○先後報警處
   理，始循線查悉上情。
二、案經彰化縣警察局鹿港分局報請臺灣彰化地方法院檢察署檢
    察官偵查起訴及移送併案審理（臺灣彰化地方法院檢察署九
    十七年度偵字第八五五五、九四一三號、臺灣新竹地方法院
    檢察署九十七年度偵字第七三八八號、臺灣士林地方法院檢
    察署九十七年度偵字第一三二五０號）。
    理  由
一、按被告以外之人於審判外之言詞或書面陳述，除法律有規定
    者外，不得作為證據。被告以外之人於審判外之陳述，雖不
    符前四條之規定，而經當事人於審判程序同意作為證據，法
    院審酌該言詞陳述或書面陳述作成時之情況，認為適當者，
    亦得為證據。當事人、代理人或辯護人於法院調查證據時，
    知有第一百五十九條第一項不得為證據之情形，而未於言詞
    辯論終結前聲明異議者，視為有前項之同意。刑事訴訟法第
    一百五十九條第一項、第一百五十九條之五分別定有明文。
    經查，證人即被害人丙○○、丁○○、邱三雄、乙○○、戊○○及證人林０瑋、林０珊、林國隆於警詢時之證述，雖屬
    被告以外之人於審判外之言詞陳述，為傳聞證據，然因被告
    於本院準備程序時同意將之引為證據，且於本院審理時時當
    庭直接提示而為合法之調查，而被告及辯護人均未於言詞辯
    論終結前聲明異議，本院復審酌該言詞陳述係由證人出於自
    由意識而陳述，並無非法取證之情況，依刑事訴訟法第一百
    五十九條之五之規定，認上開證人於警詢時之證述，應得採
    為認定本件犯罪事實所憑之證據。
二、訊據被告甲○○對於上揭犯罪事實均坦承不諱，而上開帳戶
    確遭犯罪集團作為詐欺取財或恐嚇取財之人頭帳戶使用等節
    ，並經證人即被害人丙○○、丁○○、邱三雄、乙○○、戊○○等於警詢中指訴綦詳，且林０瑋鹿港郵局及元大商銀之
    帳戶、林０珊鹿港郵局之帳戶，均係由其母即被告甲○○保
    管使用乙情，並分據證人林０瑋、林０珊、林國隆於警詢時
    證述無誤，復有林０瑋申辦之鹿港郵局帳戶立帳申請書及歷
    史交易清單、林０珊申辦之鹿港郵局帳戶立帳申請書、查詢
    資料、交易資料及歷史交易清單、林０瑋申辦之元大商銀開
    戶資料、交易往來明細及晶片金融卡申請約定書、被告甲○○申辦之第一商銀開戶基本資料、帳戶查詢清單及金融卡申
    請書、雅虎奇摩拍賣網頁資料等附卷可稽，暨有被害人丙○○提出之彰化銀行自動櫃員機交易明細、被害人乙○○提出
    之中國信託商銀自動櫃員機交易明細、被害人丁○○提出之
    帳戶存摺明細、被害人邱三雄提出之京城銀行自動櫃員機交
    易明細、被害人戊○○提出之網路匯款明細等在卷可憑。按
    刑法上之故意，分直接故意（確定故意）與間接故意（不確
    定故意），「行為人對於構成犯罪之事實，明知並有意使其
    發生者」為直接故意，「行為人對於構成犯罪之事實，預見
    其發生而其發生並不違背其本意者」為間接故意，而刑法上
    之幫助犯，係指以幫助之意思，對於正犯資以助力，而未參
    與實施犯罪之行為者而言；再郵政儲金或銀行帳戶可供款項
    之存匯、提領，一般人均可輕易申請開設，並無任何資格條
    件之限制，如非有犯罪等不法目的或為掩飾自己真實身分，
    依常情並無捨棄自己申設帳戶而迂迴向他人洽借、收購帳戶
    使用之理，且近來以各種不實理由要求被害人匯款，或以恐
    嚇手段脅迫被害人匯款之犯罪層出不窮，該等犯罪，多數均
    係利用人頭帳戶作為匯、提款使用，迭經媒體廣為披載，被
    告係成年人且智力成熟，對此應知之甚詳，竟以一萬五千元
    之代價，將上揭帳戶提供予經由報紙分類廣告聯繫而來之不
    詳姓名、年籍之成年男子，容任他人使用，被告於交付之初
    ，應可預見該成年男子或其所屬犯罪集團成員將藉以作為詐
    欺取財或恐嚇取財等不法用途，否則何須以人頭帳戶資為掩
    護，其有幫助該名男年男子及所屬犯罪集團成員共同犯詐欺
    取財及恐嚇取財罪之不確定故意甚明。從而，本案事證已臻
    明確，被告犯行堪以認定。
三、被告甲○○提供金融機構帳戶之存摺、提款卡予他人，並告
    知密碼，供他人作為實行詐欺取財及恐嚇取財犯罪使用，雖
    並未參與詐欺取財或恐嚇取財之行為，然其顯係以幫助之意
    思，參與詐欺取財及恐嚇取財構成要件以外之行為，為幫助
    犯，是核被告所為，犯罪事實一之（一）、（二）、（四）
    、（五）部分，均係犯刑法第三十條第一項前段、刑法第三
    百三十九條第一項之幫助詐欺取財罪，犯罪事實一之（三）
    部分，係犯刑法第三十條第一項前段、刑法第三百四十六條
    第一項之幫助恐嚇取財罪。被告以一個提供帳戶之幫助行為
    ，使前開犯罪集團成員據以先後向被害人丙○○、丁○○、
    乙○○、戊○○詐欺取財使用，向被害人邱三雄恐嚇取財使
    用，核係以一個幫助行為，觸犯四個幫助詐欺取財罪及一個
    恐嚇取財罪，為想像競合犯，應依刑法第五十五條規定，從
    一重之幫助恐嚇取財罪處斷。又移送併案審理部分，臺灣士
    林地方法院檢察署九十七年度偵字第一三二五０號即犯罪事
    實一之（二）、臺灣彰化地方法院檢察署九十七年度偵字第
    九四一三號即犯罪事實一之（三）、臺灣彰化地方法院檢察
    署九十七年度偵字第九四一三號即犯罪事實一之（五）所載
    被告犯幫助詐欺取財及恐嚇取財部分雖未據起訴，惟因與起
    訴並認定有罪部分具有想像競合犯之裁判上一罪關係，依刑
    事訴訟法第二百六十七條之規定，應為起訴效力所及，本院
    自應併予審理；另臺灣新竹地方法院檢察署九十七年度偵字
    第七三八八號移送併案審理部分，則與已起訴之犯罪事實一
    之（四）為屬同一事實，本院亦應併予審理，附此敘明。再
    被告係幫助他人實行恐嚇取財犯罪，爰依刑法第三十條第二
    項規定，按恐嚇取財正犯之刑減輕之。爰審酌被告將金融機
    構帳戶交付予犯罪集團使用，其個人所得之不法利益雖屬有
    限，然造成偵查犯罪機關事後追查贓款及犯罪集團成員極為
    困難，致使犯罪集團更加猖獗氾濫，對於社會治安之危害程
    度不容小覷，且審酌被告於警、偵訊中及本院準備程序時，
    均未能坦認犯行，至審理時方坦然認罪，且迄今仍未與被害
    人達成和解，並考量被告之品行、生活狀況、智識程度、犯
    罪之動機、目的、手段、被害人所受損害等一切情狀，量處
    如主文所示之刑，並諭知易科罰金之折算標準。
據上論斷，應依刑事訴訟法第二百九十九條第一項前段，刑法第
三十條第一項前段、第二項、第三百三十九條第一項、第三百四
十六條第一項、第五十五條、第四十一條第一項前段，刑法施行
法第一條之一，判決如主文。
本案經檢察官鄭少到庭執行職務。
中    華    民    國    98    年    2    月    25    日
                  刑事第六庭    審判長法官 王義閔
                                法      官 張德寬
                                法      官 鄭舜元
以上正本證明與原本無異。
如不服本判決應於收受送達後10日內向本院提出上訴書狀，並應
敘述具體理由；其未敘述上訴理由者，應於上訴期間屆滿後20日
內向本院補提理由書 (均須按他造當事人之人數附繕本)「切勿
逕送上級法院」。
告訴人或被害人對於判決如有不服具備理由請求檢察官上訴者，
其上訴期間之計算係以檢察官收受判決正本之日期為準。
中    華    民    國    98    年    2    月    25    日
                                書  記  官  黃幼華
附錄本案論罪科刑法條全文：
中華民國刑法第339條（普通詐欺罪）
意圖為自己或第三人不法之所有，以詐術使人將本人或第三人之
物交付者，處 5 年以下有期徒刑、拘役或科或併科 1 千元以下
罰金。
以前項方法得財產上不法之利益或使第三人得之者，亦同。
前二項之未遂犯罰之。
中華民國刑法第346條（單純恐嚇罪）
意圖為自己或第三人不法之所有，以恐嚇使人將本人或第三人之
物交付者，處 6 月以上 5 年以下有期徒刑，得併科 1 千元以
下罰金。
以前項方法得財產上不法之利益，或使第三人得之者，亦同。
前二項之未遂犯罰之。


司法院資訊處製作；財團法人民間司法改革基金會備份。
